臺灣高等法院刑事裁定
110年度毒抗字第967號
抗  告  人  
即  被  告  高誌陽



上列抗告人即被告因違反毒品危害防制條例案件，不服臺灣士林
地方法院中華民國110年5月31日裁定（110年度毒聲字第516號）
，提起抗告，本院裁定如下：
    主  文
抗告駁回。
    理  由
一、原裁定略以：抗告人即被告甲○○（下稱被告）基於施用第二
    級毒品之犯意，於民國110年3月24日上午11時許回溯96小時
    內某時(不含為警留置期間)，在不詳地點，施用第二級毒品
    甲基安非他命1次。嗣於110年3月24日上午9時許，甲○○因另
    案通緝，在新北市淡水區新市○路0段000巷000號為警逮捕，
    經其同意採尿送驗，驗呈安非他命、甲基安非他命陽性反應
    等情，被告雖矢口否認有施用第二級毒品犯行，惟其犯行有
    新北市政府警察局受採集尿液檢體人姓名及檢體編號對照表
    (見毒偵卷第17頁)、台灣檢驗科技股份有限公司濫用藥物實
    驗室-台北110年4月7日濫用藥物檢驗報告(見毒偵卷第19頁)
    在卷可稽，足認其尿液檢體經檢驗出安非他命、甲基安非他
    命陽性反應，是被告前開空言所辯，不足採信，其於上開時
    地施用第二級毒品之犯行，應堪認定。又被告於本案犯行前
    之3年內，並無因犯施用毒品罪，經送觀察勒戒之前案紀錄
    ，且距其最近1次觀察勒戒釋放之105年11月17日已逾3年，
    此有本院被告前案紀錄表在卷可稽，縱被告於前次觀察勒戒
    執行完畢釋放後，仍有因施用毒品經起訴、判刑確定之紀錄
    ，仍應再令其入勒戒處所觀察、勒戒。至是否給予被告附命
    完成戒癮治療之緩起訴處分，屬刑事訴訟法第253條之1第1
    項及第253條之2第1項第6款規定，賦予檢察官之職權，非法
    院所得審酌，而被告並無聲請檢察官為緩起訴之權利，可認
    檢察官對被告聲請為機構內處遇之觀察勒戒處分，客觀上並
    無判斷顯然違背法令、事實認定有誤或其裁量有重大明顯瑕
    疵等情，法院應予以尊重。基上，檢察官聲請將被告送觀察
    、勒戒，於法有據，且屬妥適，應予准許等旨。
二、本院按：
(一)毒品危害防制條例第20條第3項於109年1月15日修正公布，
    同年7月15日生效施行，修法理由謂：施用毒品者具病患性
    犯人之特質，並參諸世界各國之醫療經驗及醫學界之共識，
    認如觀察勒戒或強制戒治執行完畢釋放後，3年後始再犯者
    ，足見其有戒除毒癮之可能，宜再採以觀察勒戒方式戒除其
    身癮及以強制戒治方式戒除其心癮之措施等旨，爰修正第3
    項，將期限由原先之5年縮減為3年。又按，犯毒品危害防制
    條例第10條之罪者，檢察官應聲請法院裁定，或少年法院（
    地方法院少年法庭）應先裁定，令被告或少年入勒戒處所觀
    察、勒戒，其期間不得逾2月；依前項規定為觀察、勒戒或
    強制戒治執行完畢釋放後，3年後再犯第10條之罪者，適用
    前2項之規定，新修正之毒品危害防制條例第20條第1項、第
    3項定有明文。上開所謂「3年後再犯」，只要本次再犯(不
    論修正施行前、後)距最近1次觀察、勒戒或強制戒治執行完
    畢釋放，已逾3年者，即該當之，不因其間有無犯第10條之
    罪經起訴、判刑或執行而受影響，最高法院109年度台上字
    第3826號判決意旨參照。
(二)被告前因施用第二級毒品案件，經臺灣臺北地方法院105年
    度毒聲字第95號裁定令入勒戒處所觀察勒戒後，嗣經本院以
    105年度毒抗字第164號裁定駁回抗告，被告經送觀察勒戒後
    ，認被告無繼續施用毒品之傾向，於105年11月17日釋放，
    並經臺灣臺北地方檢察署檢察官以105年度毒偵字第400號不
    起訴處分確定，有本院被告前案紀錄表、本院在監在押全國
    紀錄表、本院施用毒品案件紀錄表在卷可查。被告本件犯施
    用第二級毒品甲基安非他命之時間為110年3月24日上午11時
    許回溯96小時内之某時，已在其最近一次觀察勒戒執行完畢
    之日(105年11月17日)後之3年後，依照前揭說明，檢察官審
    酌被告本案施用毒品之犯罪情狀，依其調查結果，向原審法
    院聲請裁定觀察勒戒，即與修正後毒品危害防制條例第20條
    第3項、第1項之規定並無不合。
(三)又被告於110年3月23日因案遭臺灣新北地方檢察署發佈通緝
    ，有本院通緝記錄表、查捕逃犯作業查詢報表在卷可稽，嗣
    於翌(24)日上午9時許，新北市政府警察局新莊分局警員到
    新北市淡水區新市○路0段000巷000號被告居所，發現被告在
    該址，依刑事訴訟法第87條第1項規定：「通緝經通知或公
    告後，檢察官、司法警察官得拘提被告或逕行逮捕之。」是
    被告對於自己是否被法院或檢察署發佈通緝，縱無所知，亦
    不影響檢察官或司法警察官得以逕行逮捕之權責行使。又司
    法警察業已告知被告因詐欺被通緝之逮捕原因及訴訟上權利
    事項(刑事訴訟法第95條第1項)即足，此有被告之調查筆錄
    在卷可查(見毒偵卷第9頁)，是本件警員依已發布之通緝書
    執行逮捕通緝犯之被告之逮捕程序，並無違誤。再依警詢筆
    錄記載可知，被告係尿液採驗列管人口，且經員警詢問「是
    否同意警方採尿，簽署採尿同意書是否為本人自由意識下簽
    名或按捺指紋，採尿空瓶是否親自排放，空瓶是否乾淨」等
    語，被告答以「警方提供的採尿同意書是我於自由意識下所
    簽名捺印，警方提供之採尿空瓶是乾淨的，並且是我親自排
    放」等語，並有採尿同意書、受採集尿液人姓名與編號對照
    表在卷可查(見毒偵卷第10、15至17頁)，是以司法警察係經
    被告同意採尿後，始提供乾淨的採尿空瓶，且由被告親自排
    放尿液，其採驗尿液之程序亦無違法可言，是抗告意旨指司
    法警察逮捕、採尿程序違法，即不可取。
(四)又安非他命類(Amphetamine-like)藥品，對中樞神經具有強
    烈興奮作用，服用後會引起不安、頭昏、顫抖、亢進性反應
    、失眠、焦慮、譫妄，並產生耐藥性、依賴性、欣慰感等副
    作用，基於維護國民健康，前經行政院衛生署(改名為行政
    院衛生福利部，下稱新名稱）分別以68年7月7日衛署藥字第
    221433號及69年12月8日衛署藥字第301124號公告列為不准
    登記藥品及禁止使用各在案。該署於75年7月11日衛署藥字
    第597627號公告安非他命類(Amphetamine-like)藥品包括Am
    phetamine, Dexamphetami-ne, Methamphetamine 與其衍生
    物之鹽類及製劑，一概禁止使用，特再公告週知等旨在卷可
    查，是被告警詢稱我這兩天有吃感冒藥及頭痛藥(見毒偵卷
    第10頁)，抗告意旨復為相同陳述，謂常因身體不適，頭痛
    、感冒服用感冒成藥，體內是否有成藥殘餘效果，導致尿液
    呈現安非他命陽性反應云云，揆諸前開公告可知，甲基安非
    他命是安非他命的一種衍生物，二者均為國內臨床上禁止使
    用之第二級毒品，故行政院衛生福利部核發之許可登記之藥
    品，均不含該等成分，基此，被告雖稱其常常因感冒、頭痛
    服用感冒等藥物，其所稱縱為真，其所服用感冒藥、頭痛藥
    後所排放之尿液，亦不致被檢出呈安非他命類陽性反應，是
    被告前開辯稱及抗告意旨，顯係卸責之詞而不可採。
(五)再依據濫用藥物尿液檢驗作業準則第15條及第18條規定，初
    步檢驗結果，尿液中安非他命類藥物及其代謝物之濃度大於
    500ng/mL（閾值）時，應再以氣相層析質譜分析方法進行確
    認，確認檢驗結果尿液中甲基安非他命濃度大於500ng/mL 
    （閾值）且其代謝物安非他命之濃度在200ng/mL以上時，始
    判定為甲基安非他命陽性。而本件被告之尿液，經初步檢驗
    EIA酵素免疫分析法為陽性，再經確認檢驗GC/MS氣相層析/
    質譜儀法檢驗結果，其尿液所含安非他命、甲基安非他命濃
    度分別為2413、4000(MG/ML)，有台灣檢驗科技股份有限公
    司濫用藥物實驗室-台北所出具之濫用藥物檢驗報告在卷可
    查(見毒偵卷第19頁)，已足排除因檢驗方法所呈現之甲基安
    非他命、安非他命偽陽性之結果，是被告辯稱及抗告意旨：
    伊於採尿前回溯96小時內某時(不含為警留置期間)沒有施用
    第二級毒品甲基安非他命云云，即與事證相違而不可採。另
    抗告意旨所稱家庭經濟因素云云，均與其有無施用第二級毒
    品犯行，難認有關連，而不足採。
三、綜上所述，原法院認檢察官之聲請為有據，爰依毒品危害防
    制條例第20條第1項、第3項及觀察勒戒處分執行條例第3條
    第1項規定，裁定被告應送勒戒處所觀察勒戒，經核其認事
    用法並無不合，被告以前開情詞指摘原裁定不當，為無理由
    ，應予駁回。　
據上論斷，依刑事訴訟法第412條，裁定如主文。　　　　
中　　華　　民　　國　　110 　年　　6 　　月　　22　　日
　                刑事第二十一庭審判長法　官　許宗和
　                                    法　官　黃玉婷
　                                    法　官　黃惠敏
以上正本證明與原本無異。
不得再抗告。
                                      書記官　吳錫欽
中　　華　　民　　國　　110 　年　　6 　　月　　22　　日